【裁判字號】    92,簡上,50
【裁判日期】    920829
【裁判案由】    竊盜
【裁判全文】
臺灣基隆地方法院刑事判決                          九十二年度簡上字第五號
    公  訴  人  臺灣基隆地方法院檢察署檢察官
    上  訴  人
    即  被  告  乙○○
    輔  佐  人  丙○○
    指定辯護人  本院公設辯護人甲○○
右上訴人即被告因被告竊盜案件，不服本院基隆簡易庭九十二年度基簡字第三九五號
，中華民國九十二年四月二十一日第一審判決（聲請簡易處刑案號：臺灣基隆地方法
院檢察署九十二年度偵字第九三五號）提起上訴，本院認不宜為簡易判決處刑，自為
第一審判決如左：
    主      文
原判決撤銷。
乙○○連續竊盜，科罰金伍仟元，如易服勞役，以參佰元折算壹日。
    事      實
一、乙○○長年罹患器質性精神病及輕度智障病症，判斷及控制力均較常人不足，而
    為精神耗弱之人。
二、乙○○前曾因竊盜案件，經本院於民國九十年五月二十五日，以九十年度基簡字
    第二九四號判科罰金二千元，於九十年七月二日確定（非累犯）。乃乙○○於前
    案判決之後，竟復基於意圖為自己不法所有之概括犯意，於附表編號(2)至(9)所示
    之時間，在附表編號(2)至(9)所示之地點，趁附表編號(2)至(9)所示商店各該店員不
    注意之際，以徒手之方式，連續竊取置放在商店貨架上，如附表編號(2)至(9)所示
    之物品，得手後，旋將上開物品攜往基隆市○○路十二巷四號底層其住處藏放；
    嗣乙○○於附表編號(10)所示之時間，在附表編號(10)所示之地點，以如前所述之方
    式，竊取如附表編號(10)所示之花生醬一瓶得手後，於欲離開現場之際，為該店店
    員陳玉春當場查覺並加以攔阻；乙○○雖將上開花生醬丟棄現場，並迅即逃逸，
    惟仍經警循線於九十二年三月八日下午二時五十分許，在基隆市○○區○○路一
    六一巷四十一號前逮捕；員警嗣並於乙○○陪同之情形下，前往基隆市○○路十
    二巷四號底層之乙○○住處，起出如附表編號(2)至(9)所示之上開失竊財物。
二、案經基隆市警察局第二分局報請臺灣基隆地方法院檢察署檢察官聲請本院以簡易
    判決處刑，本院認為不宜，改依通常程序審理。
    理      由
一、訊之被告乙○○於本院審理時，沈默不語，未就上開事實具體表示意見；於本院
    調查時則坦承竊取如附表編號(2)至(6)、編號(10)所示物品之事實，惟矢口否認有何
    竊取如附表編號(7)至(9)所示物品之犯行，辯稱：在其住處所查獲如附表編號(7)至
    (9)所示之物品，均係伊購買所得云云。經查：右揭事實業據被告於偵查中坦承在
    卷，核與被害人陳玉春於警詢中指述之情節相符，且有照片三幀及贓物認領保管
    收據三紙在卷可佐，堪認被告於偵查中之自白與事實相符，可以採信；至被告於
    本院調查時雖以前情置辯，然查，被告並無從提出附表編號(7)至(9)所示物品之相
    關購買收據以實其說；且被告於本院調查時固曾表示：輔佐人丙○○（被告父親
    ）知道附表編號(7)至(9)所示物品均係伊所購買云云，惟經本院訊問輔佐人丙○○
    之結果，輔佐人丙○○則稱其就被告所稱購買如附表編號(7)至(9)所示物品之情節
    並不知情等語，由此對照勾稽以觀，堪認被告於本院調查時所為辯解，無非事後
    卸責之詞，不足採信。綜上所陳，本件事證明確，被告竊盜犯行，洵堪認定。
二、核被告所為，係犯刑法第三百二十條第一項之竊盜罪。被告前後九次竊盜犯行（
    附表編號(2)至(10)部分），時間緊接，所犯係構成要件相同之罪名，顯係基於概括
    犯意反覆為之，為連續犯，應依刑法第五十六條之規定，論以一罪，並加重其刑
    。查被告「為一器質性精神疾患之個案且有輕度智障；近年來被告持續出現癲癇
    ，破壞被告之認知、判斷及控制能力。被告的認知功能有缺失，處理壓力的能力
    不足。案發時被告因判斷及控制能力不足而導致出現偷竊行為，雖非症狀指使，
    但其器質性精神疾患及輕度智障已使其認知、判斷及控制能力較常人不足，故偷
    竊當時應屬精神耗弱之情況」，此有財團法人長庚紀念醫院基隆分院九十二年八
    月二日（92）長庚院基字第二四四三號函暨被告之精神鑑定報告書乙件在卷可按
    ，被告於行為之際，既係處於精神耗弱之狀態，則其對外界之知覺理會能力，當
    較常人為衰減，而為精神耗弱之人，爰依刑法第十九條第二項之規定，減輕其刑
    ，並先加後減之。本院審酌被告時值盛年，竟不思以正當工作以獲取金錢，妄想
    以此方式不勞而獲，觀念偏差，實不宜輕處，惟慮及其所竊取財物之價值尚屬輕
    微，且其本身復因罹患上述病症致其行為控制力顯有不足等一切情狀，量處如主
    文第二項所示之刑，以示懲儆，併諭知易服勞役之折算標準。
三、公訴意旨雖另以：被告意圖為自己不法之所有，於附表編號(1)所示之時間，在附
    表編號(1)所示之地點，以如前所述之方式，竊取如附表編號(1)所示之財物，因認
    被告此部分之行為，亦同涉刑法第三百二十條第一項之竊盜罪嫌云云。然按已經
    提起公訴或自訴之案件，在同一法院重行起訴者，應諭知不受理之判決，刑事訴
    訟法第三百零三條第二款定有明文；復按刑事訴訟法第三百零二條第一款規定，
    案件曾經判決確定者，應為免訴之判決，係以同一案件，已經法院為實體上之確
    定判決，該被告應否受刑事裁判，既因前次判決而確定，不能更為其他有罪或無
    罪之實體上裁判，此項原則，關於實體上一罪或裁判上一罪，其一部事實已經判
    決確定者，對於構成一罪之其他部分，固亦均應適用，但此種事實係因審判不可
    分之關係在審理事實之法院，就全部犯罪事實，依刑事訴訟法第二百六十七條之
    規定，本應予以審判，故其確定判決之既判力自應及於全部之犯罪事實，惟若在
    最後審理事實法院宣示判決後始行發生之事實，既非該法院所得審判，即為該案
    判決之既判力所不能及，是既判力對於時間效力之範圍應以最後審理事實法院之
    宣判決日為判斷之標準（最高法院八十二年度第四次刑事庭會議可資參照）。經
    查：被告曾於附表編號(1)所示之時間，在附表編號(1)所示之地點，竊取如附表編
    號(1)所示之物品之事實，固據被告於偵查中及本院調查時坦認在卷，且有照片及
    贓物認領保管收據在卷可佐，而足堪認定；惟被告如附表編號(1)所示之竊盜犯行
    ，查與被告於九十年三月二十六日之竊盜犯行間，有連續犯之裁判上一罪關係，
    屬「同一案件」；而被告於九十年三月二十六日之竊盜犯行，業經本院於九十年
    五月二十五日，以九十年度基簡字第二九四號判科罰金二千元確定，此有前開判
    決書、檢察官聲請簡易判決處刑書及臺灣高等法院被告全國前案紀錄表各乙份在
    卷可按，前案判決既已確定，揆諸前揭說明，被告如附表編號(1)所示之竊盜犯行
    ，即不能另為有罪或無罪之實體上裁判，而應受前案判決（本院九十年度基簡字
    第二九四號）之效力所及。從而，公訴人就受前案判決效力所及之被告如附表編
    號(1)所示竊盜犯行部分，復行向本院提起公訴，即屬未洽，本應就此另為免訴之
    諭知，惟公訴人認此部分與前揭經論罪科刑之部分，有連續犯之裁判上一罪關係
    ，爰不另為免訴之諭知，併此說明。
四、原審以被告犯行明確，而科處被告拘役三十日，固非無見，惟查：被告行為之時
    ，為精神耗弱之人，是否應予酌減其刑之情節；又被告如附表編號(1)所示之竊盜
    犯行，因與前案為「同一案件」，而不在本院依法所得或所應實體審理之範圍，
    均詳如前述，乃原審均漏未慮及，即對被告論罪科刑，其判決自屬未洽。被告上
    訴空言指謫原判決，雖無理由，然原判決既有前述可議之處，即應由本院予以撤
    銷，並另為妥適之裁判。
五、按檢察官聲請以簡易判決處刑之案件，經法院認為檢察官聲請簡易判決處刑之請
    求顯有不當或顯失公平，應適用通常程序審判之，刑事訴訟法第四百五十二條、
    第四百五十一條之一第四項但書第四款定有明文。又管轄第二審之地方法院合議
    庭受理簡易判決上訴案件，應依通常程序審理；其認案件有刑事訴訟法第四百五
    十二條之情形者，應撤銷原判決，逕依通常程序為第一審判決（法院辦理刑事訴
    訟簡易程序案件應行注意事項第十四條中段及後段參照）。查本案檢察官以被告
    涉犯刑法第三百二十條第一項之竊盜罪，聲請本院簡易庭逕以簡易判決處刑，然
    本院於審理中因發現本件有前揭本應為免訴判決之情節，而認原檢察官聲請簡易
    判決處刑之請求顯有不當，參諸上開說明，爰撤銷原審判決，並逕依通常程序為
    第一審判決。
據上論斷，應依刑事訴訟法第四百五十五條之一第一項、第三項、第四百五十二條、
第三百六十九條第一項前段、第三百六十四條、第二百九十九條第一項前段，刑法第
五十六條、第三百二十條第一項、第十九條第二項、第四十二第二項，罰金罰鍰提高
標準條例第一條前段、第二條，判決如主文。
本案經檢察官張長樹到庭執行職務。
中      華      民      國      九十二      年      八      月  二十九  日
                                臺灣基隆地方法院刑事第三庭
                                    審判長  法  官  林火炎
                                            法  官  何怡穎
                                            法  官  王慧惠
右正本證明與原本無異。
對於本件判決如有不服，應於收受送達後十日內，向本院提出上訴書狀，上訴於臺灣
高等法院，並按他造當事人之人數附具繕本。
                                            書記官  吳麗雲
中      華      民      國      九十二      年      九      月    三    日
附錄論罪法條
刑法第三百二十條第一項：
意圖為自己或第三人不法之所有，而竊取他人之動產者，為竊盜罪，處五年以下有期
徒刑、拘役或五百元以下罰金。
附表：
┌────┬──────┬──────────┬────────────┐
│編    號│行 竊 時 間 │行    竊    地    點│竊     得     物     品 │
├────┼──────┼──────────┼────────────┤
│(1)      │九十年五月十│基隆市○○區○○路一│國際牌一號電池二顆      │
│        │日至五月二十│七七號之「縣聯社」  │                        │
│        │日間之某日（│                    │                        │
│        │聲請書誤繕為│                    │                        │
│        │九十年五月間│                    │                        │
│        │之不詳日時）│                    │                        │
│        │            │                    │                        │
├────┼──────┼──────────┼────────────┤
│(2)      │九十年六月間│同右                │國際牌三號電池二十顆    │
│        │之不詳日時  │  │                        │
├────┼──────┼──────────┼────────────┤
│(3)      │九十一年三月│基隆市○○路六十三號│國際牌三號電池十六顆    │
│        │間之不詳日時│之「頂好超市」      │                        │
└────┴──────┴──────────┴────────────┘
續上頁：
┌────┬──────┬──────────┬────────────┐
│(4)      │九十一年四月│同右                │同右                    │
│        │間之不詳日時│                    │                        │
├────┼──────┼──────────┼────────────┤
│(5)      │九十一年四月│基隆市○○區○○路一│三菱牌中性筆六支、國際牌│
│        │間之不詳日時│七七號之「縣聯社」  │四號電池二十八顆        │
├────┼──────┼──────────┼────────────┤
│(6)      │九十一年五月│同右                │國際牌三號電池三十六顆  │
│        │間之不詳日時│                    │  │
├────┼──────┼──────────┼────────────┤
│(7)      │九十二年一月│同右                │翠綠蜂蜜香皂二個、雄獅牌│
│        │間之不詳日時│                    │奇異筆四枝              │
├────┼──────┼──────────┼────────────┤
│(8)      │九十二年二月│同右                │金頂牌四號電池七十二顆、│
│        │間之不詳日時│                    │三號電池十六顆          │
└────┴──────┴──────────┴────────────┘
續上頁：
┌────┬──────┬──────────┬────────────┐
│(9)      │九十二年三月│同右                │百樂牌中性筆十支、勁量四│
│        │八日以前之不│                    │號電池八顆              │
│        │詳時日      │                    │                        │
├────┼──────┼──────────┼────────────┤
│(10)      │九十二年三月│同右                │吉比花生醬一罐          │
│        │八日下午二時│                    │                        │
│        │三十分      │                    │                        │
└────┴──────┴──────────┴────────────┘


司法院資訊處製作；財團法人民間司法改革基金會備份。
